【裁判字號】    97,交聲,365
【裁判日期】    971020
【裁判案由】    聲明異議
【裁判全文】
臺灣屏東地方法院交通事件裁定         97年度交聲字第365號
原處分機關  交通部公路總局高雄區監理所屏東監理站
異  議  人
即受處分人  甲○○
上列異議人因違反道路交通管理處罰條例案件，對於交通部公路
總局高雄區監理所屏東監理站民國97年9 月25日所為之處分（原
處分案號：屏監違字第裁82-V00000000號）聲明異議，本院裁定
如下：
    主  文
原處分撤銷。
甲○○不罰。
    理  由
一、異議意旨略以：異議人即受處分人甲○○經警舉發，認於民
    國95年6 月14日下午3 時38分許，駕駛所有車牌號碼000-00
    00號輕型機車，行經屏東市○○路與仁愛路交叉路口，有使
    用註銷之牌照行駛之違規。惟上開機車牌照註銷，車體已出
    售，又違規當時並非異議人騎乘該機車，且本件異議人收受
    裁決書前，未曾收受違反道路交通管理事件通知單，據此提
    出異議等語。
二、按汽車有使用註銷之牌照行駛。情形者，處汽車所有人新台
    幣（下同）3,600 元以上1 萬800 元以下罰鍰，並禁止其行
    駛；前項第四款之牌照扣繳之，道路交通管理處罰條例第12
    條第1 項第4 款、第2 項定有明文（95年7 月1 日修正施行
    前後條文，並無實質差異）。又本條例之處罰，受舉發違反
    道路交通管理事件之受處罰人，認為受舉發之違規行為應歸
    責他人者，應於舉發違反道路交通管理事件通知單應到案日
    期前，檢附相關證據及應歸責人相關證明文件，向處罰機關
    告知應歸責人，處罰機關應即另行通知應歸責人到案依法處
    理。逾期未依規定辦理者，仍依本條例各該違反條款規定處
    罰，則為同條例第85條第1 項所明定（相當於95年7 月1 日
    修正施行前之違反道路交通管理事件統一裁罰標準及處理細
    則第24條第1 項規定；另95年7 月1 日修正施行前之道路交
    通管理處罰條例第65條第2項、第3項分別規定：「本條例關
    於車輛所有人之處罰，如應歸責於車輛駕駛人者，處罰車輛
    駕駛人」、「本條例關於車輛駕駛人之處罰，如應歸責於車
    輛所有人者，處罰車輛所有人」）。揆諸前揭條文，參以道
    路交通管理處罰條例之立法目的乃為加強道路交通管理、維
    護交通秩序、確保交通安全，其本質在維持行政上之秩序，
    達成國家維持交通秩序之行政目的，可知道路交通管理處罰
    條例所定裁罰，原則上應以違反行政上義務之人即應歸責人
    為處罰對象。
三、查本件異議人所有車牌號碼000-0000號輕型機車之牌照前於
    88年3 月26日經逕行註銷，於95年6 月14日下午3 時38分許
    ，則因經人騎乘，行經屏東市○○路與仁愛路交叉路口時，
    經舉發使用註銷之牌照行駛之違規等事實，為異議人所不爭
    執，且有卷附舉發違反道路交通管理事件通知單、機車車籍
    查詢等資料附卷可佐，是部分事實固堪認定。惟本件異議人
    於原處分機關處分前，已於97年9 月10日到案陳述，稱登記
    其所有車牌號碼000-0000號輕型機車業經報廢，車體亦交付
    回收處所處理，此有交通違規陳述單在卷可證；而異議人所
    有上開機車，於前揭時地係經蔡生朝騎乘，而遭舉發本件違
    規行為之事實，則有上開違規通知單駕駛人欄之登載可考。
    是本件異議人既已到案陳明其並非駕駛人，縱然道路交通管
    理處罰條例關於車輛所有人之處罰，申辦移轉歸責時，原登
    記車主負有舉證義務，處罰機關方能依憑據以處理（見原處
    分機關97年9 月11日高監屏字第0972003237號函文說明三）
    ；然原處分機關仍應本於行政罰正確行使，就到場陳述意見
    之內容，斟酌可供查證之事證，妥為裁量，以昭公信。則異
    議人到案向原處分機關陳述意見時，雖未說明實際駕駛人為
    何人或提出相關證據，或有未善盡其舉證責任之疏失；然因
    本件上開舉發違規通知單，關於實際駕駛人之年籍資料已記
    載甚詳，即可明確特定實際駕駛人，原處分機關即不應恝置
    不顧，漠視卷內已客觀存在之其他事證而未予審酌，猶以異
    議人未另外提出相關證據佐證，逕予裁罰。
四、綜上，因本件依據原處分機關據以裁處之原卷證資料，已足
    認定異議人並非實際駕駛人，自不得徒以異議人為上開機車
    所有人，即率予處罰。原處分就此部分，有所違誤，自應撤
    銷，並由本院另為異議人不罰之諭知。
依道路交通案件處理辦法第20條，裁定如主文。
中    華    民    國    97    年    10    月    20    日
                    交通法庭    法  官  戴韻玲
以上正本證明與原本無異。
如不服本裁定應於收受送達後5 日內向本院提出抗告書狀敘述抗
告之理由抗告於台灣高等法院高雄分院。
中    華    民    國    97    年    10    月    22    日
                                書記官  王鵬勝


司法院資訊處製作；財團法人民間司法改革基金會備份。
